【裁判字號】    98,婚,256
【裁判日期】    980716
【裁判案由】    履行同居
【裁判全文】
臺灣桃園地方法院民事判決               98年度婚字第256號
原      告  乙○○
被      告  丙○○ＤＡＭ.Ｔ.
訴訟代理人  潘麗茹律師
上列當事人間請求履行同居事件，本院於民國98年7 月16日言詞
辯論終結，判決如下：
    主      文
原告之訴駁回。
訴訟費用由原告負擔。
    事實及理由
一、原告主張：兩造於民國97年9 月23日結婚，約定婚後共同住
    所為桃園縣桃園市○○街372 號4 樓，夫妻感情原本融洽，
    詎被告於98年2 月26日無故離家，在外居住，不理家務，迭
    經親友勸告無效，迄今仍未返家同住，爰依民法第1001條之
    規定，提起本件訴訟等語。並聲明：被告應與原告同居。
二、被告則以：(一)被告係越南籍女子，兩造婚後被告即幫忙原告
    擺攤販售「大腸包小腸」，原告每天工作回家就喝酒，於97
    年11月間，原告因喝酒發酒瘋，對被告拳腳相向，並恐嚇被
    告如果躲到被告姊姊譚氏興家中的話，將對被告姊姊不利，
    被告因受到暴力傷害及恐嚇威脅，故躲到越南籍友人家中暫
    住一個禮拜，並聯絡譚氏興告知遭原告家暴之經過，此係被
    告受到原告暴力對待而第一次離家，被告因不懂法律而未驗
    傷及聲請保護令。嗣原告向譚氏興保證不會再對被告施暴，
    被告才在譚氏興的陪同下回到原告家中。豈料，被告又於98
    年2 月14日晚間因酒醉發酒瘋而毆打被告頭部，導致被告受
    有「左前額、左臉頰、右上唇鈍傷」等傷害，譚氏興見狀不
    忍，因此將被告帶回暫住，被告並聲請對原告核發通常保護
    令，經鈞院以98年度家護字第266 號通常保護令事件審理在
    案，嗣警方於98年2 月19日通知兩造至警局協調，原告書立
    切結書，並向被告及譚氏興保證不再毆打被告，被告才與原
    告返家。惟被告返家後，原告仍天天喝酒，而原告母親甲○
    ○亦對被告百般刁難，經常藉故對被告言語辱罵「講台語你
    也聽不懂，笨的像豬！」，於98年2 月26日下午9 時許，被
    告僅至家中廚房清洗物品，原告母親竟徒手毆打被告，致被
    告頭部、臉部、頸部、背部及雙上肢多處挫傷，原告見狀並
    未阻止其母親，還在一旁笑稱被告活該被打，被告身心受到
    極大創傷，始於98年2 月26日離家與譚氏興同住，此亦經鈞
    院於98年4 月13日核發98年度家護字第364 號通常保護令，
    內容為「原告母親甲○○不得對被告實施身體或精神上不法
    侵害之行為；不得對於被告為騷擾之聯絡行為；應最少遠離
    被告住所至少50公尺，本保護令之有效期間為8 個月」在案
    。(二)被告係不堪長期遭原告及婆婆甲○○施以言語侮辱、肢
    體暴力之身心虐待，害怕再度受到暴力相向，不得已始離家
    暫住，實有民法第1001條但書所定不能同居之正當事由等語
    置辯。並聲明：原告之訴駁回。
三、原告主張兩造係夫妻，現婚姻關係仍存續中，被告於98年2
    月26日離家，迄未返家與原告同住等事實，業據原告提出戶
    籍謄本為證，並為被告所自認，堪信為真實。
四、經查，原告固不否認有於98年2 月19日在警局簽立切結書，
    惟辯稱：伊並未毆打被告，該切結書係基於以和為貴之心態
    下所簽立，原告母親亦未毆打被告，被告於98年2 月26 日
    所受傷勢係被告自行撞牆所造成云云。然查：(一)被告抗辯其
    於98年2 月14日遭原告毆打，致受有「左前額、左臉頰、右
    上唇鈍傷」之傷害乙情，業據其提出受理家庭暴力事件驗傷
    診斷書1 件為證，並經證人即被告之姐譚氏興於本院98年度
    家護字第266 號通常保護令事件中證稱：「聲請人（指被告
    ）剛過來一個月左右，相對人（指原告）有打聲請人，聲請
    人有來找我，聲請人常常跟我說相對人常常在晚上用腳踢她
    。最近一次是14日晚上，15日那天聲請人中午打電話給我，
    說她頭很痛，因為昨天晚上她先生打她，後來我問聲請人公
    公，聲請人公公說不是每天打，15日那天我有看到聲請人的
    頭部、臉部都有受傷。」等語明確（見該卷第45頁），且有
    原告於98年2 月19日書立「我也會好好愛我老婆，不會故意
    動手打老婆」等語之切結書在卷可參，堪認被告此部分之抗
    辯，應非子虛。(二)另被告抗辯其於98年2 月26日遭原告母親
    毆打部分，亦據其提出長庚紀念醫院於98年2 月28日開立，
    診斷內容為「1.急性心理壓力反應；2.頭部損傷」之診斷證
    明書影本1 件為證，另有敏盛綜合醫院於98年2 月27日開立
    ，診斷內容為「頭部臉部頸部背部及雙上肢多處挫擦傷」之
    診斷證明書影本1 件附於本院98年度家護字364 號保護令卷
    宗，此經本院依職權調閱該保護令卷宗核閱明確，原告雖稱
    上開傷勢係被告撞牆自傷所致，當場處理之員警亦曾聽聞被
    告為如此陳述等語，然查，依上開診斷證明書觀之，被告所
    受之傷勢遍及身體多處，甚至已出現急性心理壓力反應，顯
    係外力所造成，況證人即到場處理之員警鄧博元、汪冠宇亦
    到庭證稱：其等接獲通報至現場察看，被告有說遭原告母親
    毆打，被告並沒有說因自己去撞牆而受傷等語明確（見98年
    6 月2 日言詞辯論筆錄），是原告主張被告所受傷勢係其自
    傷所致云云，並無足採。
五、按婚姻之效力依夫之本國法，但為外國人妻未喪失中華民國
    國籍，並在中華民國有住所或居所，或外國人為中華民國國
    民之贅夫者，其效力依中華民國法律，涉外民事法律適用法
    第12條定有明文。查原告係中華民國國民，被告係越南國人
    ，有原告之戶籍謄本附卷可稽，而履行同居義務為婚姻效力
    之一，是本件應適用中華民國法律，合先敘明。
六、再按夫妻互負同居之義務，但有不能同居之正當理由者，不
    在此限，為民法第1001條所明定；所謂「不能同居之正當理
    由」，乃指夫妻有不堪同居或不宜同居之事由，或依其情形
    要求夫妻同居為不合理而言。申言之，原則上夫妻應互負同
    居之義務，但夫妻之一方，如有不能與他方同居之正當理由
    時，例外的賦與該有正當理由之一方，得拒絕與他方同居之
    抗辯權。又夫妻之結合、相處，應立於平等地位，相互維持
    人格之尊嚴。本件原告及原告母親於婚姻存續期間動手毆打
    被告之行為，顯然極不尊重被告之人格尊嚴，完全無視被告
    之感受、痛苦，其等行為及態度已超出夫妻通常所能忍受之
    程度，被告因原告及原告母親之前述毆打、虐待行為，身體
    及精神上遭受極大痛苦，其因而於98年2 月26離家至外居住
    ，非無不能同居之正當事由。
七、綜上，被告既有不能同居正當理由，原告依民法第1001條之
    規定，訴請被告履行同居義務，於法尚屬無據，應予駁回。
八、本件論證已臻明確，兩造其餘主張、陳述及所提之證據暨攻
    擊防禦方法，均與本案判斷結果無影響，爰不一一贅述
九、據上論結，本件原告之訴為無理由，依民事訴訟法78條，判
    決如主文。
中    華    民    國    98    年    7     月    16    日
                  家事庭法官    法官  劉佩宜
以上正本係照原本作成。
如對本判決上訴，須於判決送達後20日之不變期間內，向本院提
出上訴狀。
中    華    民    國    98    年    7     月    16    日
                                書記官  陳月桂


司法院資訊處製作；財團法人民間司法改革基金會備份。
